臺灣高等法院高雄分院刑事判決　　　　93年度交上易字第93號
上　訴　人　臺灣高雄地方法院檢察署檢察官
被　　　告　乙○○
右上訴人因被告過失傷害案件，不服臺灣高雄地方法院93年度交
易字第93號中華民國93年10月11日第一審判決（起訴案號：臺灣
高雄地方法院檢察署93年度偵字第3449號），提起上訴，本院判
決如左：
    主  文
原判決撤銷。
乙○○因過失傷害人，處拘役肆拾日，如易科罰金，以佰元折
算壹日。
    事  實
一、乙○○考領有普通小型車駕駛執照，於民國92年10月20日下
    午10時55分許，駕駛車號S7-0098 號自用小客車，沿高雄縣
    岡山鎮○○路由南向北方向行駛，行經高雄縣岡山鎮○○里
    ○○路段時，本應注意汽車行駛時，駕駛人應注意車前狀況
    ，並隨時採取必要之安全措施，以避免危險發生，且依當時
    夜間有照明、路面無缺陷、無障礙物、視距良好，並無使其
    不能注意遵循前開交通安全法規行車之情事，竟疏於注意前
    方塞車之車前狀況，致發現時已煞車不及，而追撞同向在前
    因塞車處於停止狀態，由丁○○駕駛之車號YM-2866 號自用
    小客車，致丁○○及同車乘客甲○○因遭此強力撞擊，均受
    有腦震盪之頭頸部外傷。乙○○見狀，即報警處理，並向到
    場處理員警坦承肇事而接受裁判。
二、案經丁○○、甲○○訴請高雄縣警察局岡山分局移送臺灣高
    雄地方法院檢察署檢察官偵查起訴。
    理  由
壹、證據能力部分：
一、按被告以外之人（包括證人、鑑定人、告訴人、被害人及共
    同被告等）於審判外之陳述雖不符刑事訴訟法第159 條之1
    至之4 等4 條之規定，而經當事人於審判程序同意作為證據
    ，法院審酌該言詞陳述或書面陳述作成時之情況，認為適當
    者，亦得為證據；當事人、代理人或辯護人於法院調查證據
    時，知有刑事訴訟法第159 條第1 項不得為證據之情形，而
    未於言詞辯論終結前聲明異議者，視為有前項之同意，同法
    第159 條之5 定有明文。本件告訴人丁○○、甲○○固均曾
    於警詢中為陳述，其性質屬傳聞證據，且核與其等二人於原
    審、本院所為供述相符，依同法第159 條之2 之規定，本不
    得作為證據，惟其等所為之上開警詢筆錄內容，經原審及本
    院審理時予以提示並告以要旨，且各經檢察官及被告等人表
    示意見。當事人已知上述筆錄乃傳聞證據，且均未於言詞辯
    論終結前對該等筆錄內容異議，依上開規定，已擬制同意其
    有證據能力，本院審酌上開筆錄作成時，較無人情施壓或干
    擾，亦無不當取供之情形，認為以之作為本案之證據亦屬適
    當，是其於警詢中之證言自具有證據能力。
二、按被告以外之人於偵查中向檢察官所為陳述，除顯有不可信
    之情況者外，得為證據，刑事訴訟法第159 條之1 第2 項定
    有明文。本件被告對於告訴人丁○○、甲○○於檢察官偵查
    中所為之陳述（偵查卷第5 頁），未曾提及檢察官在偵查時
    有不法取供之情形，亦未反對該項供述得作為證據，亦無證
    據可證明上開供述有顯不可信之情況，依上開規定，告訴人
    於偵查中之供述自均具有證據能力。
貳、實體部分：
一、訊據被告乙○○供承有於前開時地駕駛車號S7-0098 號自用
    小客車由後追撞告訴人丁○○駕駛之車號YM-2866 號自用小
    客車等事實不諱，惟矢口否認有前開過失傷害之犯行，辯稱
    ：車禍發生時，告訴人並沒有受傷，告訴人所受頸部外傷並
    非本件車禍所造成云云。
二、經查：
  (一)被告乙○○於92年10月20日下午10時55分許，駕駛車號S7-0
    098 號自用小客車，行經高雄縣岡山鎮○○路段（由南向北
    方向），因煞車不及，由後追撞由告訴人丁○○駕駛之車號
    YM -2866號自用小客車等事實，業經被告坦承在卷，經核與
    告訴人指述情節相符，復有道路交通事故現場圖、肇事現場
    照片附卷可佐（警卷第11至16頁），此部分事實堪可認定。
  (二)告訴人二人因本件車禍均受有頸部外傷之傷害，亦經告訴人
    指述明確，並有台南市立醫院92年12月29日出具之診斷證明
    書2 紙附卷為憑（警卷第9 、10頁），參酌台南市立醫院函
    覆原審所附告訴人二人之病歷記載（原審卷第30至36頁），
    告訴人二人於92年10月27日至台南市立醫院門診，並於92年
    12 月29 日向台南市立醫院申請診斷證明書，經醫師診斷為
    「CONCUSSION」（腦震盪），並據以出具前揭2 份診斷證明
    書，嗣經本院向台南市立醫院函詢，據回復稱：「有關丁○○、甲○○兩位之診斷，在學理上為『頭頸部外傷』。『腦
    震盪』係屬頭部外傷之一種」等語，有台南市立醫院94年1
    月17日南市醫字第0940000034號函附卷可稽（本院卷第47頁
    ），足徵告訴人二人是因「腦震盪」至台南市立醫院接受治
    療，已然明確。
  (三)本件車禍當時，被告是由後追撞處於停止狀態之前車，衡情
    前車內坐於駕駛座及右前座之告訴人二人因所乘坐之車輛意
    外受此強力撞擊，二人頭頸部慣性向後碰撞座椅椅背上方，
    乃理之當然，且被告當時追撞前車之車速高達60公里，此情
    已經被告供承不諱，足徵告訴人二人頭頸部瞬間遭此碰撞，
    其力道之強足可想像，當時告訴人二人雖無明顯之外傷，有
    長庚醫院高雄分院93年7 月27日（93）長庚院高字第364150
    號函檢附之救護記錄表影本2 份在卷為憑（原審卷第46、54
    頁），並經證人即處理車禍現場之員警陳振東於原審證述明
    確（原審卷第73至77頁），但此乃因一般自用小客車座椅均
    以絨布或皮革包覆，外觀並無任何硬物或尖銳處所致，此亦
    為眾所周知之事，故不能以車禍當時，告訴人二人外觀並無
    任何明顯外傷之情，即驟認告訴人車禍當時並未受傷。證諸
    告訴人二人於車禍發生後經送往長庚醫院高雄分院急診，均
    主訴頭撞到坐墊；頭暈疑似腦震盪之狀況等情，此有長庚醫
    院高雄分院93年7 月27日（93）長庚院高字第364150號函檢
    附之92年10月21日告訴人二人救護紀錄表、急診病歷表影本
    2 份在卷可稽，益徵告訴人二人於車禍後，因頭頸部強力碰
    撞座椅椅背上方，致有頭暈疑似腦震盪之情，並非子虛，告
    訴人如此指述，經核與上揭論述相符，自可採為論罪之依據
    。
  (四)據台南市立醫院93年7 月14日南市醫字第930481號函覆：「
    丁○○、甲○○於92年12月26日（應是92年10月27日）、92
    年10月27日至院看診，主訴車禍引起，事實如何不得而知，
    無法確定」等語（原審卷第41頁）；及93年9 月20日南市醫
    字第930681號函覆「有關『外傷』係指病人主訴車禍所導致
    身體之受傷」等語（原審卷第68頁），雖均證明前述台南市
    立醫院之病歷及所出具之診斷證明書所載「頸部外傷」之情
    ，確係依告訴人二人主訴而為記載，惟依據前項理由之論述
    ，告訴人二人至醫院就診時向醫師所為主訴，核與一般事理
    常情，是台南市立醫院前揭2 份函示，並不足作為有利於被
    告之證據。
  (五)按汽車行駛時，駕駛人應注意車前狀況，並隨時採取必要安
    全措施，道路交通安全規則第94條第3 項定有明文。被告考
    領有普通小客車駕駛執照，有駕駛執照影本在卷可稽，自應
    注意上開行車規定，且依當時夜間有照明、路面無缺陷、無
    障礙物、視距良好等情狀，並無不能注意之情形，竟疏於注
    意車前狀況，並隨時採取必要之安全措施，以致發生本件車
    禍，其有過失甚明。而被告之過失與告訴人所受傷害間並有
    相當因果關係，亦堪認定。
  (六)綜上所述，被告前開所辯，係屬卸責之詞，不足採信，被告
    前開犯行已堪認定。
三、核被告所為，係犯刑法第284 條第1 項前段之過失傷害罪。
    被告一過失行為，同時致告訴人丁○○、甲○○受傷，為一
    行為同時侵害丁○○、甲○○之身體法益，為想像競合犯，
    應依刑法第55條規定，從一重處斷。被告於肇事後，在未有
    偵查犯罪職務之機關或公務員發覺其為犯罪人前，即主動向
    前往現場處理，尚不知肇事者為何人之高雄縣政府警察局交
    通警察隊員警供承肇事犯罪，已據證人即員警陳振東於原審
    審判中結證屬實（原審卷第75、77頁），乃對於未經發覺之
    犯罪自首而接受裁判，應依刑法第62條前段之規定，減輕其
    刑，
四、原審未予詳察，而為被告無罪之判決，顯有未洽。檢察官提
    起上訴，指摘原判決不當，為有理由，自應由本院將原判決
    撤銷改判。審酌被告之過失情節，告訴人所受傷害輕微，及
    被告並無前科紀錄，有臺灣高等法院被告全國前案紀錄表在
    卷可按，素行尚稱良好，犯後亦坦承肇事，且雙方係因就賠
    償金額未有共識，始未能達成民事和解等一切情狀，量處如
    主文所示之刑，並諭知如易科罰金之折算標準。
據上論結，應依刑事訴訟法第369 條第1 項前段、第364 條、第
299 條第1 項前段，刑法第284 條第1 項前段、第55條、第62條
前段、第41條第1 項前段，罰金罰鍰提高標準條例第1 條前段、
第2 條，判決如主文。
本案經檢察官丙○○到庭執行職務。
中　　華　　民　　國　　94　　年　　2 　　月　　23　　日
　　　　　　　　　刑事第七庭  審判長法　官    莊飛宗
                                    法　官    曾逸誠
                                    法　官    黃三友
以上正本證明與原本無異。
不得上訴
中　　華　　民　　國　　94　　年　　2 　　月　　24　　日
                                    書記官    黃玉珠
附錄本件判決論罪科刑法條：
中華民國刑法第284條第1項
因過失傷害人者，處6 月以下有期徒刑、拘役或500 元以下罰金
，致重傷者，處1 年以下有期徒刑、拘役或500 元以下罰金。
